【裁判字號】    99,上易,236
【裁判日期】    990209
【裁判案由】    詐欺
【裁判全文】
臺灣高等法院臺中分院刑事判決         99年度上易字第236號
上  訴  人  臺灣臺中地方法院檢察署檢察官
被      告  甲○○
上列上訴人因詐欺案件，不服臺灣臺中地方法院98年度易字第22
33號中華民國98年12月24日第一審判決（起訴案號：臺灣臺中地
方法院檢察署97年度偵緝字第2286號），提起上訴，本院判決如
下：
    主  文
上訴駁回。
    理  由
一、按不服地方法院之第一審判決而上訴者，須提出上訴書狀，
    並應敘述具體理由，刑事訴訟法第三百六十一條第一項定有
    明文，此為上訴必備之程式；而所謂「具體理由」，必係依
    據卷內既有訴訟資料或提出新事證，指摘或表明第一審判決
    有何採證認事、用法或量刑等足以影響判決本旨之不當或違
    法，而構成應予撤銷之具體事由，始克當之（例如：依憑證
    據法則具體指出所採證據何以不具證據能力，或依憑卷證資
    料，明確指出所為證據證明力之判斷如何違背經驗、論理法
    則）；倘僅泛言原判決認定事實錯誤、違背法令、量刑失之
    過重或輕縱，而未依上揭意旨指出具體事由，或形式上雖已
    指出具體事由，然該事由縱使屬實，亦不足以認為原判決有
    何不當或違法者（例如：對不具有調查必要性之證據，法院
    未依聲請調查亦未說明理由，或援用證據不當，但除去該證
    據仍應為同一事實之認定），皆難謂係具體理由，俾與第二
    審上訴制度旨在請求第二審法院撤銷、變更第一審不當或違
    法之判決，以實現個案救濟之立法目的相契合，並節制濫行
    上訴（最高法院97年度台上字第892號刑事判決參照）。次
    原審法院認為上訴不合法律上之程式者，應以裁定駁回之。
    第二審法院認為上訴書狀未敘述理由或上訴有第三百六十二
    條前段之情形者，應以判決駁回之。又分別為刑事訴訟法第
    三百六十二條、第三百六十七所明定。再第三百六十七條之
    判決，得不經言詞辯論為之。同法第三百七十二條亦定有明
    文。
二、本件原判決以甲○○明知臺中市○區○○路244號「鼎壹實
    業有限公司」所推出之「0元手機」方案，需申請亞太電信
    股份有限公司之行動電話門號，並且至少使用門號2年，電
    信業者藉由消費者每月繳納電信費用而攤還手機成本，而自
    己於民國96年間，經濟狀況不佳，應無力負擔2支行動電話
    號碼之電信費用，然甲○○為詐得「0元手機」使用，竟意
    圖為自己不法之所有，於同年10月2日，前往「鼎壹實業有
    限公司」，申辦亞太電信公司之門號0000-000000、0000-00
    0000號電話，使店員莊明芳誤信甲○○有長期租用該行動電
    話門號之真意，而無償交付搭配該門號之三星牌、S139型行
    動電話2支（1支行動電話成本約為3,700元），約定每支門
    號月租費為555元。嗣甲○○並未依約繳納該2支門號之月租
    費，亞太電信公司乃於97年1月31日，終止上揭2支門號之電
    信服務合約，而甲○○亦未將該2支手機歸還予鼎壹實業有
    限公司。案經鼎壹實業有限公司訴由臺中市警察局第二分局
    報請臺灣臺中地方法院檢察署檢察官偵查起訴。查上揭犯罪
    事實，業經證人即告訴代理人鼎壹實業有限公司之負責人乙
    ○○、證人即店員莊明芳於警詢、檢察事務官詢問時證述明
    確，並於偵訊中結證屬實，復有門號0000-000000行動電話
    服務申請書影本、莊明芳製作之手機型號及成本簡表、亞太
    電信公司廣告單、門號0000-000000、0000-000000號電話之
    線上查詢各1紙在卷可稽。原判決並詳予敘明被告辯稱申辦
    亞太電信公司門號係因為網內互打不用錢，且當時有在工作
    ，故有能力支付電信費用，所取得之2支行動電話原本自己
    使用，後來將其中1支行動電話及門號無償交給年籍不詳之
    友人吳伯揚（原名吳神金，綽號大頭）使用，另外1支行動
    電話則已遺失云云，核均係事後矯飾卸責之詞，不足採信，
    本案事證已臻明確，被告上開詐欺取財之犯行，應堪認定。
    審酌被告正值壯年，不思循正當管道賺取財物，欲謀不勞而
    獲，其心可議，且於法院承審中態度惡劣，復矯詞意圖卸責
    ，並參酌所詐欺物品之價值等一切情狀，量處有期徒刑4月
    ，並依法諭知易科罰金之折算標準，以示懲儆。本院認原判
    決已詳述所憑之證據及其認定之理由。經形式上觀察，核無
    不合。
三、本件檢察官不服原審判決而提起上訴，其上訴意旨略以：被
    告甲○○僅因貪圖己利，竟基於詐欺之犯意，至鼎壹實業有
    限公司假辦門號免費贈送手機之「0元手機」方案，致告訴
    人鼎壹實業有限公司承辦人員陷於錯誤，誤以為被告真有意
    使用該手機門號，進而同意被告辦理門號贈送手機2支，惟
    被告得逞後即將手機轉賣不詳姓名者，且未實際使用上開手
    機門號，致亞太電信公司因鼎壹實業有限公司長期未使用上
    開手機門號而與鼎壹實業有限公司終止電信服務合約，鼎壹
    實業有限公司受有商業損失，而被告到庭否認犯行，毫無悔
    意，且未與告訴人商談和解事宜，態度不佳，原審僅量處被
    告有期徒刑4月，實量刑過輕而難收遏阻之效，並認告訴人
    上訴有理由，原審於本案之量刑違反比例原則及公平原則，
    請求撤銷原判決，另為適當之判決等語。惟按「量刑之輕重
    ，係屬事實審法院得依職權自由裁量之事項，苟已斟酌刑法
    第57條各款所列情狀，而未逾越法定刑度，不得遽指為違法
    」（最高法院85年度台上字第2699號裁判要旨參照）。本件
    原審判決審酌被告被告正值壯年，不思循正當管道賺取財物
    ，欲謀不勞而獲，其心可議，且於法院承審中態度惡劣，復
    矯詞意圖卸責，並參酌所詐欺物品之價值等一切情狀，量處
    有期徒刑4月，並依法諭知易科罰金之折算標準，已如前述
    ，本院認原審量刑已就刑法第57條揭示之各種量刑條件妥為
    斟酌，量刑應屬適當，亦無濫用量刑權限之違法或失當之處
    。檢察官之上訴意旨並未依據卷內訴訟資料或提出新事證，
    指摘或表明原審審判決有何採證認事、用法或量刑等足以影
    響判決本旨之不當或違法，而構成應予撤銷之具體事由，應
    認其上訴不合法律上之程式，爰不經言詞辯論，駁回其上訴
    。
四、據上論斷，應依刑事訴訟法第367條前段、第372條，判決如
    主文。
中    華    民    國    99    年    2     月    9     日
            刑事第四庭    審判長法  官  洪  耀  宗
                                法  官  許  文  碩
                                法  官  蔡 王 金 全
上列正本證明與原本無異。
不得上訴。
                                書記官  金  珍  華
中    華    民    國    99    年    2     月    10    日

司法院資訊處製作；財團法人民間司法改革基金會備份。
